【裁判字號】    99,上易,968
【裁判日期】    991022
【裁判案由】    詐欺
【裁判全文】
臺灣高等法院高雄分院刑事判決         99年度上易字第968號
上  訴  人
即  被  告  甲○○
上列上訴人因詐欺案件，不服臺灣高雄地方法院99年度易字第
1001號中華民國99年8 月27日第一審判決（起訴案號：臺灣高雄
地方法院檢察署99年度偵字第10752 號）及移送併辦（案號：99
年度偵字第15643 號），提起上訴，本院判決如下：
     主  文
上訴駁回。
     理  由
一、按不服地方法院之第一審判決而上訴者，須提出上訴書狀，
    並應敘述具體理由，上訴書狀未敘述上訴理由者，應於上訴
    期間屆滿後20日內補提理由書於原審法院。逾期未補提者，
    原審法院應定期間先命補正。但上訴書狀已敘述理由，惟所
    敘述者非屬具體理由，則屬不符上訴之法定程式，由第二審
    法院以其上訴不合法律上程式，判決駁回，不生定期命補正
    之問題，刑事訴訟法第350 條第1 項、第361 條、第362 條
    、第367 條定有明文。
二、次按上開所稱「上訴書狀應敘述具體理由」，係指須就不服
    之判決為具體之指摘而言，如僅泛稱原判決認事用法不當或
    採證違法、判決不公等，均非具體理由（法院辦理刑事訴訟
    案件應行注意事項第162 點參照）；復按所謂具體理由，必
    係依據卷內既有訴訟資料或提出新事證，指摘或表明第一審
    判決有何採證認事、用法或量刑等足以影響判決本旨之不當
    或違法，而構成應予撤銷之具體事由，始克當之（例如：依
    憑證據法則具體指出所採證據何以不具證據能力，或依憑卷
    證資料，明確指出所為證據證明力之判斷如何違背經驗、論
    理法則）；倘僅泛言原判決認定事實錯誤、違背法令、量刑
    失之過重或輕縱，而未依上揭意旨指出具體事由，或形式上
    雖已指出具體事由，然該事由縱使屬實，亦不足以認為原判
    決有何不當或違法者（例如：對不具有調查必要性之證據，
    法院未依聲請調查亦未說明理由，或援用證據不當，但除去
    該證據仍應為同一事實之認定），皆難謂係具體理由，俾與
    第二審上訴制度旨在請求第二審法院撤銷、變更第一審不當
    或違法之判決，以實現個案救濟之立法目的相契合，並節制
    濫行上訴」（最高法院97年度台上字第892 號判決意旨參照
    ）。是如上訴理由書狀並未依據卷內訴訟資料，具體指摘原
    判決認事用法有何違法或不當之情形，即屬上訴未敘述具體
    理由。
三、另按刑之酌減、量定及定執行刑等，為法院依實體法或程序
    法等相關規定，得依職權審酌、自由裁量之事項，不得任意
    指摘，必須具體表明原審判決所為自由裁量之行使，未合乎
    法律之目的，違背內部性界限，而屬權利濫用之違法，或違
    反比例原則、平等原則、公平正義等法則，始足當之，否則
    非屬具體理由，可逕由程序上予以駁回（最高法院71年3 月
    2 日71年度第3 次刑事庭會議決議三之意旨參照）。
四、本件上訴人即被告甲○○（下稱被告）因犯幫助詐欺取財罪
    ，經原審判處有期徒刑參月，如易科罰金，以新台幣壹仟元
    折算壹日在案。而被告於上訴期間之民國（下同）99年9 月
    15日向原審法院提出上訴狀，上訴理由略以：「被告絕無與
    不法之徒勾結，因年輕識淺，找工作而反受不法之人詐取存
    摺，提款卡及密碼，騙稱供核發薪資之用，被告一時失慮而
    誤信，致受牽連，淪為代罪羔羊，致詐騙集團利用被告上開
    金融帳戶為犯罪工具，被告可接受測謊，以證實被告亦係受
    害人。被告因無法得知對方接洽之人真實姓名、年籍等，致
    受本案之追究，被告目前已報考軍校，經甄選通過，即將至
    金門服志願役士官班，被告涉世未深，年輕識淺，為找工作
    幫忙家計，竟誤信不法之徒片面之詞，而受本案刑事之追訴
    ，深感後悔，對於本案因而受財產損害之被害人，被告願賠
    償其損害，請求鈞長姑念被告頗具誠意，已報考軍職工作通
    過，願與被害人成立和解，請傳被害人到庭被告願與其和解
    ，請將原判決廢棄，為緩刑之從輕發落，以啟自新」等語。
五、經查：
  (一)本件被告如何基於幫助他人犯詐欺取財罪之未必故意，於99
    年1 月29日前某日，在高雄市三民區○○○路100 號高雄醫
    學大學附近之統一超商前，將其所開設合作金庫銀行股份有
    限公司鳳松分行帳號000-000000000000 0號帳戶之存摺封面
    影本、提款卡及密碼等物，交予真實姓名、年籍均不詳自稱
    「阿水」之成年男子，並轉由所屬詐騙集團使用。嗣該詐騙
    集團取得被告前揭帳戶之存摺封面影本、提款卡及密碼等物
    後，即共同基於詐欺取財之犯意聯絡，由該詐騙集團某成員
    分別為如原審判決事實欄一、(一)至(八)所示之詐欺取財犯行等
    事實，已經原審調查證據後，綜合本件之各項事證，依日常
    生活經驗及論理法則，認被告係心智正常之人，在其意思決
    定自由下，將上開帳戶及金融卡、密碼提供予欠缺信賴關係
    、不相識之陌生人，使該帳戶之使用，置於自己實力支配之
    外，而容任他人可恣意為之，其行為可能幫助他人從事詐欺
    取財之財產犯罪，被告顯可預見，且縱令他人持其帳戶當作
    詐欺取財之匯錢工具，亦不違背其本意等，被告有幫助犯詐
    欺取財罪之不確定故意甚明，核原審事實之認定、證據之取
    捨、得心證理由等，均無違誤，亦無違反經驗與論理法則。
    被告上訴意旨，既未舉出新事證，且未依據卷內資料具體指
    摘原審判決有何採證、認事違法或量刑不當之處，空言主張
    絕無與不法之徒勾結，因找工作而受騙存摺，提款卡及密碼
    ，致其金融帳戶被詐騙集團利用為犯罪工具，其可接受測謊
    ，以證實其亦係受害人云云，核被告此部分之上訴，顯未具
    備「上訴書狀應敘述具體理由」之要件甚明。
  (二)次查，原審就量刑部分，已審酌：「被告將帳戶資料提供他
    人詐欺取財使用，紊亂社會正常交易秩序，並使檢警難以追
    查緝捕，被害人難以追償，助長詐欺歪風，且被告犯罪後，
    始終否認犯行，於犯罪後態度部分無從為其有利之考量，並
    慮及被害人等8 人合計損失超過6 萬元，金額非低」等一切
    情狀，就刑法第57條所規定之量刑事由，均已詳加審酌，所
    量有期徒刑3 月，尚屬罪刑相當，核原審就量刑之裁量權行
    使，合乎法律之目的，且未違背內部性界限，亦未有權利濫
    用之違法，或違反比例原則、平等原則、公平正義等法則，
    被告上訴意旨徒以其涉世未深，年輕識淺，為找工作幫忙家
    計，受不法之徒所騙，而受本案刑事之追訴，已深感後悔，
    願賠償被害人損害，請姑念其頗具誠意，已報考軍校且經甄
    選通過，即將至金門服志願役士官班，請求從輕發落，諭知
    緩刑，以啟自新云云，核均未針對原審量刑之裁量，具體指
    摘有何違法或不妥當而有應撤銷改判之理由，是被告此部分
    之上訴，核亦未具備「應敘述具體理由」之要件至明。
六、綜上所述，被告所提出之上訴理由，均非依據卷內既有訴訟
    資料或提出新事證，具體指摘原判決上開採證認事，有何足
    以影響判決本旨之不當或違法，而構成應予撤銷之具體事由
    ，徒以「伊絕無與不法之徒勾結，因找工作而受騙存摺，提
    款卡及密碼，致其金融帳戶被詐騙集團利用為犯罪工具，其
    可接受測謊，以證實其亦係受害人。且因其涉世未深，年輕
    識淺，為找工作幫忙家計，受不法之徒所騙，而受本案刑事
    之追訴，已深感後悔，願賠償被害人損害，請姑念其頗具誠
    意，已報考軍校且經甄選通過，即將至金門服志願役士官班
    ，請求從輕發落，諭知緩刑，以啟自新」等，而指摘原判決
    認定事實及量刑均不當，請求撤銷原判決改判輕刑，並請求
    諭知緩刑云云，依據首揭說明，被告所提之前述上訴理由，
    核與刑事訴訟法第361 條第2 項所稱「具體理由」顯非相當
    ，其上訴顯屬違背法律上之程式，應由本院依同法第367 條
    前段、第372 條規定，不經言詞辯論，判決如主文。
七、本案因被告上訴違背法律上之程式，本院未經言詞辯論，逕
    以判決駁回，已詳如上述，台灣台中地方法院檢察署，於99
    年9 月23日，以中檢輝道99偵19995 字第126995號函將該署
    99 年 度偵字第1995號被告黃炳貴詐欺案件移送本院請求併
    辦部分，因本院就本案未進行實體之審理，故無從併辦，應
    予退還，附此敘明。
據上論斷，應依刑事訴訟法第367 條前段、第372 條，判決如主
文。
中    華    民    國    99     年    10   月    22    日
                  刑事第五庭    審判長法  官  曾永宗
                                      法  官  任森銓
                                      法  官  鍾宗霖
以上正本證明與原本無異。
不得上訴。
中    華    民    國    99    年     10   月    22    日
                                      書記官  邱麗莉

司法院資訊處製作；財團法人民間司法改革基金會備份。
